【裁判字號】    87,竹國簡,1
【裁判日期】    900330
【裁判案由】    請求國家賠償
【裁判全文】
臺灣新竹地方法院民事判決  八十七年度竹國簡字第一號
    原      告  甲○○即呂國.
                乙○○即呂國.
                              .
    被      告  新竹縣五峰鄉鄉公所  設新竹縣五峰鄉竹林村四鄰一一一號
    法定代理人  丁○○        .
    訴訟代理人  丙○○        .
右當事人間請求國家賠償事件，本院判決如左：
    主    文
原告之訴駁回。
訴訟費用由原告負擔。
    事實及理由
一、原告之聲明：被告應給付原告新台幣（下同）四萬二千元之損害賠償金。
二、事實摘要：
    （一）本件原告於最後言詞辯論期日未到場，據其以前辯論及所具書狀，其陳述
          略稱：原告為現年七十餘歲之老人，曾於民國八十六年五月二十九日，向
          新竹縣五峰鄉鄉公所請求代為向新竹縣政府申請中低收入老人生活津貼每
          月六千元之補助，惟被告所屬之承辦人員，故意積壓原告之申請，遲至同
          年十二月份方代原告向新竹縣政府提出申請。原告於八十七年一月份起，
          始領取由縣政府所發放每個月五千元之敬老福利津貼，故被告所屬公務員
          故意積壓原告之申請，遲未代為向新竹縣政府申請中低收入老人生活津貼
          之行為，致原告無法領取八十六年六月起至同年十二月共七個月之生活津
          貼，受有四萬二千元之損害，原告依國家賠償法第二條第二項請求被告賠
          償所受損害，竟遭拒絕，爰依法提起本訴等語，並提出戶籍謄本、新竹縣
          政府（八六）府社福字第一三四五六七號函、竹東地區農會存摺簿影本為
          證等。
    （二）被告則以：
          (1)原告於八十六年五月二十九日係向訴外人即已故之村幹事張貴釗申請，
            而張貴釗在同年六月間才將申請資料交給被告，被告於審查後，曾告知
            張貴釗通知原告應補齊其孫子之完稅證明、財產清單後，方能代為向新
            竹縣政府提出申請，惟原告至同年十月止均未補件，故被告只能就既有
            資料，先後於同年十月、十二月間，送往縣政府審核，惟因資料不足，
            均遭退件。
          (2)原告在八十六年五月間申請中低收入戶老人生活津貼，是申請同年七月
            到八十七年六月三十日止之生活津貼，所以原告應該有領到八十六年六
            月份的中低收入戶老人生活津貼。
          (3)原告因提不出其孫子所得證明，故改為請領敬老福利津貼，中低收入戶
            老人生活津貼是由中央輔助，要審查財稅資料，而敬老福利津貼是新竹
            縣政府補助，不必審查財稅資料，但兩者只能選一項。
          總之，本件係因原告一直未補齊相關資料，才延誤申請時間，且原告已改
          領敬老福利津貼，應無損失可言，故原告請求國家賠償並無理由等語置辯
          ，並提出臺灣省政府社會處八十六年三月二十日（八六）社五字第四一二
          五號函暨附件、同機關八十六年四月二十九日（八六）社五字第三一三九
          一號函暨附件，新竹縣政府八十六年十二月三十日（八六）府社福字一三
          四五六七號函等影本為證。
三、法院之判斷：
  （一）原告經合法通知，未於最後言詞辯論期日到場，核無民事訴訟法第三百八十
        六條各款所列情形，爰依被告之聲請，由其一造辯論而為判決。又原告呂國
        昌於八十九年八月二十七日死亡，並由其繼承人甲○○、乙○○承受訴訟，
        合先敘明。
  （二）原告主張其於八十六年五月二十九日向訴外人即已故村幹事張貴釗請求被告
        代為申請中低收入戶老人生活津貼，而被告所屬公務員遲至同年十二月二十
        四日始向新竹縣政府送件之事實，為被告所不爭執，並有新竹縣政府八十六
        年十二月三十日（八六）府社福字第一三四五六七號函在卷可稽，堪信為真
        。
  （三）原告主張其符合中低收入戶老人生活津貼之申請要件之事實，經本院檢送臺
        灣省中低收入戶老人生活津貼申請調查表、呂國昌戶籍謄本、呂國昌、甲○
        ○、乙○○之財產清單及完稅證明等資料，囑請新竹縣政府審核結果，原告
        確實符合八十六年度申請中低收入戶老人生活津貼之規定，得請領八十六年
        七月份起至八十八年六月份止，每月六千元之中低收入戶老人生活津貼，共
        計二十四個月可領取十四萬四千元，此有新竹縣政府八十九年六月二日（八
        九）府社福字第五八○二三號函在卷可按，是其主張，應為實在。被告雖抗
        辯伊自受理原告申請後，即通知原告補齊財產清單及完稅證明等相關資料，
        惟原告一直未予補件，故被告遲至同年十二月方代為申請等語，惟據被告所
        自行提出之臺灣省政府社會處八十六年四月二十九日（八六）社五字第三一
        三九一號函所函頒之台灣省中低收入戶老人生活津貼審核作業規定第三條第
        一項第二、四、五款規定：中低收入戶老人生活津貼之申請方式，各鄉   (
        鎮、市、區) 公所應隨時受理申請，確實要求村理幹事主動發掘村里內符合
        規定之老人，協助辦理申請手續，申請之老人及其家屬之各類所得及財產資
        料，由鄉  (鎮、市、區)公所統一造冊，分別函請國稅局及稅捐稽徵單位提
        供，並應於受理申請後，應儘速辦理調查。是以被告依上開作業規定，自有
        協助原告申請及函請國稅局、稅捐稽徵等單位提供申請相關資料之公法上義
        務，故被告所辯因原告遲未提供財產清單及完稅證明，才無法代為申請津貼
        云云，不足採取。
  （四）惟查：
        (1)按臺灣省中低收入戶老人生活津貼之申請，係以申請人未領有政府提供之
          其他生活補助或津貼者為要件，八十六年修正後之臺灣省中低收入戶老人
          生活津貼審核作業規定第二條第一項第五款定有明文。查原告於八十六年
          五月間，因申請台灣省中低收入戶老人生活津貼未獲核准後，即改為申請
          由新竹縣政府補助之敬老福利津貼，並自八十六年七月份起，每月領有五
          千元之敬老福利津貼等情，此有新竹縣政府八十九年八月二日（八九）府
          社福字第一○○五○九號函暨所附之新竹縣五峰鄉發放八十六年七月敬老
          福利津貼名冊影本在卷可稽。原告雖主張其自八十七年一月份起始領取敬
          老福利津貼云云，並提出其於竹東地區農會之存摺簿為證，然原告前開存
          摺簿上關於八十七年一月二十六日入帳之老人年金五千元部分，本院依職
          權函查竹東地區農會之結果，該項入帳款項係領取八十六年十二月份之老
          人年金（即敬老福利津貼），此有竹東地區農會八十九年七月二十日東農
          信字第三一七號函在卷可按，核與前開新竹縣政府前開函文所載相符，原
          告主張不足採信。原告既已於八十六年七月起，改為領取敬老福利津貼，
          依上開審核作業規定，即不得再申請中低收入戶老人生活津貼，故原告主
          張受有八十六年六月起至同年十二月止共七個月無法領取中低收入戶老人
          生活津貼之損害，就其中七月份起至十二月止之損害部分，被告雖有怠於
          執行職務之情事，惟與原告上述部份損害間，並無因果關係。
        (2)又被告若及時代原告申請中低收入戶老人生活津貼，原告亦僅能領取八十
          六年七月份起至八十八年六月止之生活津貼，此有新竹縣政府八十九年六
          月三日（八九）府社福字第五八○二三號、同府八十九年八月二日（八九
          ）府社福字第一○○五○九號函在卷可按，應屬實在，是以即便被告未曾
          怠於執行職務，原告亦無法領取八十六年六月份之中低收入戶老人生活津
          貼，故原告就該月份之損失與被告之過失行為間，並無因果關係。
四、按國家賠償法第二條第二項公務員怠於執行職務之損害賠償請求權，須以公務員
    怠於執行職務之不作為與損害結果間，有因果關係為要件。綜上以觀，原告於八
    十六年五月二十九日始申請中低收入戶老人生活津貼，僅能自八十六年七月份起
    開始領取，已如前述，故就原告未能領取同年六月份生活津貼之損害部分與被告
    怠於執行職務並無因果關係，至於原告自八十六年七月份至同年十二月止，既已
    改為領取敬老福利津貼，依法即不得申請中低收入戶老人生活津貼，此部分之損
    失，亦與被告怠於執行職務之不作為，無因果關係，從而原告請求被告給付四萬
    二千元之損害賠償金，於法無據，應予駁回
五、結論：原告之訴為無理由，依民事訴訟法第四百三十六條第二項、第三百八十五
    條第一項前段、七十八條判決如主文。
中      華      民      國    九十      年      三      月    三十      日
                                  臺灣新竹地方法院新竹簡易庭
~B法      官  彭洪英
右為正本係照原本作成。
如對本判決上訴，須於判決送達後廿日內向本院提出上訴狀。
~B法院書記官  吳美雲
中      華      民      國    九十      年      三      月    三十      日


司法院資訊處製作；財團法人民間司法改革基金會備份。
